【裁判字號】    99,訴,649
【裁判日期】    990709
【裁判案由】    侵權行為損害賠償
【裁判全文】
臺灣高雄地方法院民事判決               99年度訴字第649號
原      告  乙○○
被      告  丙○○
訴訟代理人  甲○○
上列當事人間請求損害賠償事件，原告提起刑事附帶民事訴訟，
經本院刑事庭裁定移送（98年度審交附簡民字第131 號），本院
於民國99年6 月25日言詞辯論終結，判決如下：
    主  文
被告應給付原告新臺幣貳拾伍萬參仟伍佰柒拾元，及自民國九十
八年六月十七日起至清償日止，按年息百分之五計算之利息。
原告其餘之訴駁回。
訴訟費用由被告負擔。
本判決原告勝訴部分得假執行。但被告如以新臺幣貳拾陸萬元為
原告供擔保後，得免為假執行。
原告其餘假執行之聲請駁回。
    事實及理由
一、原告主張：被告於97年8 月20日上午8 時30分許，駕駛車號
    XY-8878 號自小客車，沿高雄市左營區○○○路由南往北方
    向行駛，行經自由二路與裕誠路之交叉路口時貿然右轉，適
    原告騎乘車號YDA-520 號重型機車，駛至右側機慢車道，緊
    急煞車仍未能及時煞停，原告機車左前車頭碰撞被告自小客
    車之右前車門，原告倒地後，致受有頭部外傷併腦震盪、身
    體多處挫傷及擦傷、左下肢挫傷併皮膚缺損等傷害。原告並
    受有：(一)醫療費5 萬8,416 元、(二)看護費用13萬2,000 元、
    (三)交通費用3 萬4,170 元、(四)自購藥品6,644 元、(五)工作損
    失38萬2,500 元、(六)美容整型2 萬元、(七)慰撫金20萬元，(八)
    後續治療醫療費及交通費用等損害95,355元，約計至少受有
    929,085 元之損害，但為免再繳納擴張聲明部分之裁判費，
    故本件確定以提起刑事附帶民事訴訟時訴之聲明之金額896,
    330 元，為計算本件損害之範圍。為此，爰依侵權行為法律
    關係，提起本訴。並聲明求為判命：(一)被告應給付原告896,
    330 元，及自起訴狀繕本送達翌日（98年6 月17日）起，按
    年息5%計算之利息；(二)願供擔保，請准宣告假執行。
二、被告則以：對伊應負過失賠償責任，及原告請求自購藥品費
    用6,644 元、醫療費用58,416元，及交通費用部分有收據可
    證者，均不爭執，並同意給付；惟認原告請求之看護費用住
    院期間同意給付，至在家休養期間，應以醫院建議之期間為
    限，工作損失及未來整型所需費用，則無理由，其請求之精
    神慰撫金，亦屬過高，僅同意給付1 萬6,000 元，另原告主
    張98年12月1 日起至99年6 月2 日就醫及交通費用8,355 元
    ，及將來後續治療之醫療及交通費用等請求，因已距本件車
    禍發生之日近一年半以上，該等費用應與車禍傷勢間無因果
    關係，故該部分請求自無理由等語，資為抗辯。並聲明求為
    判決：原告之訴駁回；如受不利判決，願供擔保，請准宣告
    免為假執行。
三、兩造不爭執之事項：
  (一)原告於97年8 月20日8 時30分許，騎乘車號YDA-520 號重型
    機車行經高雄市左營區○○○路與裕誠路交岔路口，因機車
    倒地，受有頭部外傷合併腦震盪、身體多處挫傷、擦傷及左
    下肢挫傷合皮膚缺損等傷害。
  (二)被告駕駛車牌號碼XY-8878 號自用小客車，途經上開交岔路
    口，於右轉時，未注意轉彎車應讓直行車先行，及疏未注意
    右方慢機車之來車狀況，貿然右轉，致與原告所騎乘前揭機
    車發生碰撞，被告就本件交通事故之發生確有過失，經台灣
    高雄地方法院檢察署檢察官以98年度偵字第13433 號聲請簡
    易判決處刑書提起公訴，經本院刑事庭以98年度審交簡字第
    2640號刑事簡易判決，判處拘役40日確定。
  (三)被告對於原告所請求醫療費用5 萬8,416 元部分不爭執。
  (四)被告對於原告請求交通費用3 萬4,170 元，其中有收據2 萬
    1,725元部分不爭執。
  (五)被告對於原告請求自購藥品費用6,644 元無意見。
  (六)被告對於原告月平均薪資為12萬7,479 元部分無意見，如鈞
    院認原告請求工作損失有理由者，並同意以該數額為計算其
    工作損失之基準。
  (七)被告對於原告之身分、地位、學經歷均無意見。
  (八)原告尚未領取汽車強制責任保險。
四、按汽車、機車或其他非依軌道行駛之動力車輛，在使用中加
    損害於他人者，駕駛人應賠償因此所生之損害。又因故意或
    過失，不法侵害他人權利者，負損害賠償責任。不法侵害他
    人之身體或健康者，對於被害人因此喪失或減少勞動能力，
    或增加生活上之需要時，應負損害賠償責任。不法侵害他人
    之身體或健康者，被害人雖非財產上之損害，亦得請求賠償
    相當之金額。民法第191 條之2 ，第184 條第1 項前段、第
    193 條第1 項、第195 條第1 項前段分別定有明文。
五、經查，原告主張被告就系爭車禍之發生有過失，且其過失與
    原告所受頭部外傷合併腦震盪、身體多處挫傷、擦傷及左下
    肢挫傷合皮膚缺損等傷害間有相當因果關係，為被告所不爭
    ，並如前述。從而，原告基於侵權行為之法律關係，請求被
    告賠償損害，於法自屬有據。是本件應審酌者乃原告得請求
    被告賠償之項目及金額，應各為若干？茲將本院判斷分述如
    下：
  (一)醫療費用：
  1.原告主張其自97年8 月20日起98年11月30日止，共支出醫療
    費58,416元（含天惠中醫診所之自費吊膏費用19,200元），
    及自購藥品6,644 元，有收據在卷可憑，且為被告所不爭，
    並同意給付，本院審核原告提出之診斷證明書及醫療收據，
    堪認與其因車禍受傷之治療有關，核屬必要費用，故原告請
    求被告給付該部分醫療費用合計65,060元（計算式：58,416
    ＋6,644元=65,060元），為有理由，應予准許。
  2.至原告另主張98年12月1 日起至99年6 月2 日，及將來後續
    之復健醫療費用等95,355元，固據提出診斷證明書及收據為
    證。然為被告所否認，並以：該部分之就診及交通支出，已
    距車禍發生時近一年半，原告該部分支出應與被告無關等語
    置辯。經查，原告因本件車禍受有頭部外傷併腦震盪，身體
    多處挫傷、擦傷及左下肢挫傷合皮膚缺損等傷害，於97年8
    月20日事故發生當日至財團法人私立高雄醫學大學附設中和
    紀念醫院（下稱高醫）急診入院治療，迄8 月25日出院，上
    開傷勢出院之後約需休養1 至2 個月，此經本院函詢高醫查
    明屬實，並有該醫院診斷證明書（附民卷第7 頁）及99年4
    月6 日高醫附行字第0990001265號函在卷可稽（本院卷第14
    6 頁），是原告主張自98年12月1 日起仍需持續治療之期間
    ，顯已逾前開醫囑所需必要休養期間超過一年以上，且依天
    惠中醫診所回函可知，原告另有治療右肩胛持物受傷之傷勢
    （本院卷第125 頁），而原告前往建昌中醫診所則係治療關
    節痛（腰），有建昌中醫診所所出具之診斷證明書可參（本
    院卷第164 頁），據上，足認原告就診之傷勢均與車禍發生
    當日高醫所診斷之傷勢不同，故原告該段期間所支出之就診
    醫療費用及交通費用等，既為被告所否認，且難認與本件車
    禍間有因果關係，因此，原告請求被告賠償該部分之醫療及
    交通費用，自無理由，不應准許。
  (二)交通費用：原告主張因就醫而支出之交通費用共34,170元，
    被告則主張在98年11月30日前有收據者，均同意給付。經查
    ，原告於該段期間提出之計程車資收據總額共為28,510元，
    有其於98年12月1 日提出之就醫交通費用補充說明狀檢附之
    收據在卷可查（本院卷第97至115 頁），至於原告於起訴狀
    所附三張計程車資收據（附民卷第36頁），及98年11月24日
    醫療費用補充說明狀所附計程車資收據（本院卷第94頁）均
    核與本院第97至115 頁之車資收據重複，故本院認原告所得
    請求之交通費用應為28,510元，逾此金額，原告並未能提出
    收據舉證以實其說，不應准許。
  (三)看護費用：
  1.原告主張其因本件車禍受傷，傷病期間生活無法自理需人照
    顧而聘請看護楊淑惠，看護日期自97年8 月20日起至10月24
    日止，共66日，每日看護費2,000 元，合計13萬2,000 元，
    並提出看護費用收據乙紙為證（附民卷第37頁）。被告則以
    ：原告住院期間之看護費用，被告同意給付，但在家休養期
    間則應以醫院建議之需人照護期間為限，始得請求看護費用
    等語置辯。
  2.經查，原告係於97年8 月20日急診至高醫入院治療，迄8 月
    25日出院，住院中需人照護，傷後生活自理能力受影響，需
    人部分照護至少2 週至4 週，此經本院函詢高醫屬實，有該
    醫院99年4 月6 日高醫附行字第0990001265號函在卷可參（
    本院卷第146 頁）。據此足認，原告請求住院期間6 天全日
    看護1 萬2,000 元（計算式：6 天×2,000 元=12,000 元）
    ，及出院後至多4 週之半日看護2 萬8,000 元（計算式：28
    天×1,000 元=28,000 元），應為合理，故原告得請求之看
    護費用為4 萬元（12,000元＋28,000元=40,000 元），逾此
    金額之請求，並無理由，不應准許。
  (四)工作損失：
  1.按當事人主張有利於己之事實者，就其事實有舉證之責任，
    此觀民事訴訟法第277 條之規定自明。次按損害賠償之債，
    以有損害之發生及有責任原因之事實，並二者之間有相當因
    果關係為其成立要件。
  2.經查，原告請求被告應補償97年9 月、10月及11月等3 個月
    份之薪資損失共計38萬2,500 元，並以其96年及97年度之綜
    合所得稅扣繳憑單為佐，計算其每月平均薪資為127,479 元
    ，被告對於原告每月平均薪資為127,479 元雖不爭執，然否
    認原告受有薪資損失。故原告自應先舉證證明其於97年9 月
    、10月及11月間因本件車禍受傷而受有38萬2,500 元之薪資
    損失之利己事實。然經本院函查原告當時任職之三商美邦人
    壽保險股份有限公司，原告因本件車禍事故向公司請假之期
    間為97年8 月20日起至97年8 月26日共七天，其並未因上開
    請假事實遭公司扣薪，且公司亦無全勤獎金之制度，有該公
    司99年5 月17日（98）三法字第00205 號函在卷可憑（本院
    卷第155 頁），參以，原告從事保險業務員，絕大部所得繫
    於保險業績多寡及抽佣成數而定，本質上即難期待或預料每
    月固定數額之所得，至業績多寡及抽佣成數，尚牽涉保單種
    類及原告所屬團體業務員之業績、行銷方法等不一而定，難
    認與在職上班天數成正比，是僅以原告96年度及97年度之所
    得變動，自無從逕認原告於97年度所得降低係因本件車禍事
    故所致。從而，原告請求被告補償其97年9 月、10月及11月
    3 個月之工作損失共38萬2,500 元，自屬無據，應予駁回。
  (五)美容整型費用：
  1.按當事人已證明受有損害而不能證明其數額或證明顯有重大
    困難者，法院應審酌一切情況，依所得心證定其數額，不得
    以其數額未能證明，即駁回其請求。此觀民事訴訟法第222
    條第2 項規定即明，最高法院21年上字第972 號亦著有判例
    可資參照。
  2.原告主張傷口整型淡疤約需2 萬元，為被告所否認。然經本
    院函查高醫，據主治醫生表示，原告於97年8 月20日車禍受
    傷，傷口約需2 周至4 周之治療，原告於車禍後一年再於98
    年8 月26日至整型外科門診就醫，當時病情為左足踝外側色
    素沉著及輕度疤痕肥厚。故建議應繼續傷口保守療法：(1)色
    素沉著用退色素藥膏塗抹，並著彈性襪、(2)肥厚疤痕局部乳
    液按摩保養，而不建議開刀治療，但可能癒後傷口色素沉著
    不易改善，外傷性效果較差，肥厚疤痕可再改善一些等情，
    此有高醫98年11月24日高醫附行字第0980004192號函在卷可
    憑（本院卷第95頁），參以，原告傷口癒合後，仍有明顯肥
    厚之疤痕沉著，有原告提出之照片可佐（附民卷第6 頁）。
    足見此傷疤的殘留確實影響原告肢體外觀，是原告主張傷口
    仍需持續進行淡疤醫療行為，應屬合理，堪信為真。本院審
    酌原告請求2 萬元之金額，核與坊間醫學美容雷射淡疤手術
    價格相當，故依前開說明，應予准許。
  (六)精神慰撫金：
  1.原告主張其因本件車禍受傷，受有肉體及精神上痛苦，爰請
    求被告賠償精神慰撫金20萬元，被告則認請求過高，僅願給
    付1萬6,000元。
  2.經查，原告因系爭車禍致身體健康法益受到侵害，在其精神
    及肉體上必感受莫大痛苦，不可言諭，則其請求非財產上損
    害賠償，自屬有據。爰審酌原告為高雄市立私立樹德高級家
    事商業職業學校畢業，從事保險業務，94年1 月18日起至98
    年4 月13日止，擔任三商美邦人壽業務員，96、97年度平均
    每月薪資約為12萬7,479 元，名下有土地、房屋及汽車各一
    筆；被告則為私立方曙高中畢業，家管、名下有租賃所得二
    筆，土地、房屋，汽車各一筆等情，業經兩造於本院審理時
    及警訊中陳述在卷，並有畢業證書、三商美邦人壽業務人員
    服務證明書、稅務電子閘門財產所得調件明細表附卷可按（
    本院卷第36頁、37頁、第14至23頁、第117 頁），本院審酌
    原告因車禍受有頭部外傷併腦震盪、身體多處挫傷及擦傷、
    左下肢挫傷併皮膚缺損等傷害，並需休養2 個月、後續傷口
    仍需淡疤，或有不能完全去除疤痕之情形，及前開兩造學經
    歷、身分、地位等一切情狀，認原告請求賠償精神慰撫金20
    萬元，顯屬過高，應以10萬元為適當。
六、綜上，原告所得請求之損害總額為：25萬3,570 元（計算式
    ：58,416元+6,644元+28,510 元＋40,000元＋20,000元＋10
    0,000 元＝253,570 元）。
七、綜上所述，被告於前開時、地，駕駛其所有自小客車過失肇
    事，致原告因而受有前開傷勢，自應負損害賠償責任，原告
    得請求被告賠償之金額應為25萬3,570 元。從而，原告本於
    侵權行為之法律關係，請求被告給付25萬3,570 元，及自起
    訴狀繕本送達翌日即98年6 月17日（送達證書附於附民卷第
    43頁）起至清償日止，按年息5%計算之遲延利息，為有理由
    ，應予准許。逾上開範圍所為請求，則無依據，不應准許。
八、兩造分別陳明願供擔保請准宣告假執行及免為假執行，經核
    原告勝訴部分，為所命給付金額未逾50萬元之判決，爰依職
    權宣告假執行，並依聲請諭知被告得供擔保免為假執行之金
    額。至原告敗訴部分，其假執行之聲請，失所附麗，應併予
    駁回。
九、本案事證已臻明確，兩造其餘攻擊防禦方法、證據，經本院
    審酌後，核與判決結果不生影響，爰不逐一論述，附此敘明
    。
十、據上論結，本件原告之訴為一部有理由、一部無理由，依民
    事訴訟法第79條、第389 條第1 項第5 款、第392 條第2 項
    ，判決如主文。
中    華    民    國    99    年    7     月    9     日
                  民事第五庭法  官  蘇姿月
正本係照原本作成。
如不服本判決，應於送達後20日內，向本院提出上訴狀並表明上
訴理由，如於本判決宣示後送達前提起上訴者，應於判決送達後
10日內補提上訴理由書（須附繕本）。
中    華    民    國    99    年    7     月    9     日
                            書記官  林秀敏

司法院資訊處製作；財團法人民間司法改革基金會備份。
